【裁判字號】    98,易,84
【裁判日期】    980305
【裁判案由】    竊盜
【裁判全文】
臺灣雲林地方法院刑事判決                98年度易字第84號
公  訴  人  臺灣雲林地方法院檢察署檢察官
被      告  甲○○
上列被告因竊盜案件，經檢察官提起公訴（97年度偵字第2270號
），本院判決如下：
    主  文
甲○○無罪。
    理  由
一、本件為刑事訴訟法第376 條第1 、2 款所列案件，依同法第
    284 條之1前段規定，由法官1人獨任審判，合先敘明。
二、公訴意旨略以：被告甲○○意圖為自己不法之所有，於民國
    97年3 月3 日下午7 時許起至9 時許止，在雲林縣林內掩埋
    場附近濁水溪堤防之農地內，以不詳方式，竊取乙○○所有
    之H 型鋼鐵4 支（每支長度約313 公分、重量約350 公斤）
    得手，旋於同日下午9 時許，以貨車載運其中1 支H 型鋼鐵
    連同其他廢鐵，前往雲林縣林內鄉林中村新興1 號「中祥資
    源回收場」，以每公斤新臺幣（下同）12元之價格，售予不
    知情之林中政（另為不起訴處分），林中政再轉售至雲林縣
    斗六市○○路666 之1 號「金興鑫企業社」予不知情之張金
    墩。嗣乙○○發現失竊後，旋於97年3 月4 日前往「金興鑫
    企業社」尋得上開1 支H 型鋼鐵，因認被告甲○○涉犯刑法
    第320 條第1 項竊盜罪嫌。
三、按犯罪事實應依證據認定之，無證據不得認定犯罪事實，不
    能證明被告犯罪者，應諭知無罪之判決，刑事訴訟法第154
    條第2 項、第301 條第1 項分別定有明文。又刑事訴訟法第
    161 條第1 項規定：檢察官就被告犯罪事實，應負舉證責任
    ，並指出證明之方法。因此，檢察官對於起訴之犯罪事實，
    應負提出證據及說服之實質舉證責任。倘其所提出之證據，
    不足為被告有罪之積極證明，或其指出證明之方法，無從說
    服法院以形成被告有罪之心證，基於無罪推定之原則，自應
    為被告無罪判決之諭知，最高法院92年臺上字第128 號判例
    可資參照。
四、公訴人認被告甲○○涉有上開犯嫌，無非以甲○○警詢及檢
    察官訊問時之供述、林中政於警詢及檢察官訊問時之陳述、
    張金墩、乙○○於警詢之指訴，及贓物認領保管單、磅單、
    收受物品舊貨五金廢料或廢棄物登記表、秤量傳票各1 紙及
    照片4 張等為其論據。
五、訊據被告甲○○固坦承於97年3 月3 日下午9 時許，以貨車
    載運1 支H 型鋼鐵連同其他廢鐵，前往雲林縣林內鄉林中村
    新興1 號「中祥資源回收場」，以每公斤12元，共429 公斤
    ，總共5,148 元之價格，售予林中政之事實，惟堅決否認有
    何竊盜犯行，辯稱：當日以貨車載廢鐵準備要去賣給林中政
    時，在雲林縣林內鄉○○道的一個小路的路緣剛好看到有這
    支H 型鋼鐵，以為是沒有人的東西，才載走賣掉等語。
六、經查：
    (一)乙○○所有，置於雲林縣林內鄉林內掩埋場旁邊田裡之H
      型鋼鐵4 支（每支長度約313 公分、重量約350 公斤），
      於97年3 月3 日下午7 時後某時失竊；被告甲○○於97年
      3 月3 日下午9 時許，以貨車載運1 支H 型鋼鐵連同其他
      廢鐵，前往雲林縣林內鄉林中村新興1 號「中祥資源回收
      場」，以每公斤12元，共429 公斤，總共5,148 元之價格
      ，售予林中政，林中政再轉售至雲林縣斗六市○○路666
      之1 號「金興鑫企業社」張金墩。嗣於97年3 月4 日，在
      「金興鑫企業社」尋得上開1 支H 型鋼鐵之事實，為被告
      所坦認在卷，核與林中政於警詢及檢察官訊問時之陳述、
      張金墩、乙○○於警詢之指訴情節相符，並有贓物認領保
      管單、磅單、收受物品舊貨五金廢料或廢棄物登記表、秤
      量傳票各1 紙及照片4 張等在卷可稽，可以認定。
    (二)由上可知，被告於97年3 月3 日下午9 時，僅將1 支H 型
      鋼鐵連同其他廢鐵販賣給林中政，而林中政也僅將這支H
      型鋼鐵及其他廢鐵再轉賣給張金墩，最後乙○○在張金墩
      的資源回收場也只尋獲這支H 型鋼鐵，此與乙○○警詢指
      述其農地失竊4 支H 型鋼鐵乙節不符。蓋單單1 支H 型鋼
      鐵，重約350 公斤，即被告販賣這支H 型鋼鐵給林中政，
      就佔其當日販賣廢鐵全部5,148 元中之4,200 元，價值不
      斐，如果被告手上有4 支H 型鋼鐵，何以不一次全部賣掉
      換現，而僅販賣其一，甚至還搭配其他相對不值錢的廢鐵
      （重約79公斤，價值948 元），實與常情有違。
    (三)就被告供述之「在路邊撿到1 支H 型鋼鐵」這樣的情節固
      然有其可疑之處，並且被告「撿到鋼鐵」並持以賣給林中
      政的時間，距離乙○○最後一次確認H 型鋼鐵還在的時間
      僅相隔2 小時，相當緊接。然而乙○○既然失竊了4 支H
      型鋼鐵，這4 支H 型鋼鐵都從現場消失，也就是都被人拿
      走了，但被告手上卻只有1 支H 型鋼鐵，找不到剩下的3
      支H 型鋼鐵，即難以遽被告販賣其中1 支H 型鋼鐵，即推
      認必定是被告所竊取。
    (四)再者，公訴人雖然質疑「竊取H 型鋼鐵就是要販賣的，怎
      麼會遺留現場，讓被告撿拾」，然而由失竊現場照片1 紙
      （警卷第18頁編號1 照片）觀之，在乙○○位在雲林縣林
      內鄉林內掩埋場附近農田裡4 支H 型鋼鐵失竊後，尚有1
      支H 型鋼鐵遺留在原處，未被一併竊走。顯示被告辯解情
      節固然是非常少見，但也不是全無可能。
    (五)末查被告業與乙○○達成和解，和解內容稱：「經本人【
      乙○○】查證，雙方一時誤會，被告於路上撿到，可能是
      他人竊取而掉落於路旁，經被告道歉了事，應屬誤會。」
      並無償和解，乙○○亦因而撤回告訴，有和解書及聲明撤
      回刑事告訴狀（本院卷）各1份在卷可考。
七、綜上所述，被告固然持有乙○○失竊之其中1 支H 型鋼鐵，
    加以販賣，然而尚難僅因其取得該支H 型鋼鐵，即遽認被告
    竊取乙○○農田裡之4 支H 型鋼鐵，均已如前述，是公訴人
    所提出之證據，或其指出證明之方法，未能使本院之心證達
    到確信其為真實之程度，就被告是否涉犯本件犯行，仍有合
    理懷疑之存在，揆諸前揭法條及判例意旨，自應為被告無罪
    判決之諭知。
八、適用之法律：刑事訴訟法第299 條第1 項前段、第301 條第
    1 項，作成本判決。
本案經檢察官郭俊男到庭執行職務
中    華    民    國    98    年    3     月    5     日
                  刑事第三庭     法  官  李貞瑩
以上正本證明與原本無異。
如不服本判決應於收受送達後十日內向本院提出上訴書狀，並應
敘述具體理由；其未敘述上訴理由者，應於上訴期間屆滿後二十
日內向本院補提理由書（均須按他造當事人之人數附繕本）「切
勿逕送上級法院」。
                                  書記官  金雅芳
中    華    民    國    98    年    3     月    5     日


司法院資訊處製作；財團法人民間司法改革基金會備份。
